【裁判字號】    95,訴,3455
【裁判日期】    950815
【裁判案由】    損害賠償等
【裁判全文】
臺灣臺北地方法院民事判決              95年度訴字第3455號
原      告  丙○○
訴訟代理人  鄭世脩律師
被      告  安信建築經理股份有限公司
法定代理人  乙○○
被      告  信義房屋仲介股份有限公司
法定代理人  甲○○
被      告  丁○○
共      同
訴訟代理人  王建智律師
被      告  戊○○
上列當事人間損害賠償等事件，本院於民國95年7月25日言詞辯
論終結，判決如下：
    主  文
原告之訴駁回。
訴訟費用由原告負擔。
    事實及理由
一、本件被告戊○○未於言詞辯論期日到場，核無民事訴訟法第
    386條各款所列情形，爰依原告之聲請，由其一造辯論而為
    判決。
二、原告起訴意旨以：
（一）原告於民國93年4月29日經由被告信義仲介房屋股份有限
      公司（下稱信義公司）之仲介，與買受人即被告戊○○簽
      訂買賣契約，雙方約定由被告戊○○以新台幣（下同）
      835萬元之價金，承購原告所有坐落台北市○○區○○段1
      小段578地號土地應有部分萬分之91、門牌號台北市○○
      路○段77號11樓之6之房屋（下稱系爭房屋），原告並於同
      日與被告安信建築經理股份有限公司（下稱安信公司）簽
      訂代辦履約保證委任契約，由被告戊○○當場支付定金84
      萬元，交由被告安信公司與被告信義公司共同保管，存入
      被告安信公司設於玉山銀行專戶內，並由被告丁○○代書
      辦理。被告戊○○簽訂買賣契約之前，已由被告安信公司
      處得知系爭房屋混凝土檢測氯離子含量高於0.3公斤/立方
      公尺國家標準值，惟仍與原告締約，要求檢測系爭房屋，
      經檢測結果確實高於國家標準值後，其即以此理由要求原
      告減少價金55萬元，原告依民法第355條規定認無須負擔
      保責任為由而不從，被告戊○○於93年5月28日以存證信
      函向原告片面解除買賣契約，原告隨即亦以存證信函通知
      其已違反誠信原則，如不繼續履行，依不動產買賣合約書
      第9條第2項約定，沒收已繳價金。
（二）原告曾特別交待被告安信公司待法院託鑑定確屬「海砂屋
      」後始得返還被告戊○○；又被告信義公司為仲介人，應
      以原告之利益計算，是以對被告戊○○所交付之84萬元定
      金應交由原告決定沒收與否；再被告丁○○為承辦代書，
      既收受原告所交付所有權狀、印鑑證明等過戶文件，對被
      告戊○○所交付之定金84萬元亦應交付原告行使沒收權。
      但被告信義公司、安信公司、丁○○為達到降低買價以圖
      利被告戊○○，委由大誠土木技師事務所陳林世興土木技
      師以其自己所謂大誠材料實驗室自系爭房屋採取儲藏室樑
      、臥室樑為檢體，進行海砂屋之檢測，結果報告顯示，未
      通過海砂屋檢驗標準，但該報係林世興技師個人在其所經
      營之實驗室所作測試報告，根本不具任何公信力，被告信
      義公司據此不具公信力內容，於降價圖利被告戊○○不成
      後，由被告信義公司或被告丁○○指示被告安信公司將所
      保管之定金84萬元返還被告戊○○，致侵害告本可透過訴
      訟鑑定可得期待沒收定金之權利。被告安信公司未依據原
      告指示應以訴訟上鑑定始足為合法解除契約之理由，違反
      履約保證合約委任契約之債務給付本旨，應負損害賠償責
      任外，另被告安信公司、信義公司、丁○○，故意以背於
      善良風俗之方法，提示不具公信力定報告，於殺價55萬元
      未果後，即解釋業已達成告與被告戊○○間買賣合約書第
      16條第2、3、4款約定，認業經達到混凝土氯離子含量檢
      測不合格之依據，剝奪原告沒收被告戊○○已繳交定金之
      權利等情。
（三）為此原告依民法第184條第1項後段、民事訴訟法第247條
      規定求為如下訴之聲明之判決：
      1.被告安信公司應給付原告84萬元及自起訴狀繕本送達翌
        日起至清償日止，按年息5%計算之利息。
      2.被告信義公司應給付原告84萬元及自起訴狀繕本送達翌
        日起至清償日止，按年息5%計算之利息。
      3.被告丁○○應給付原告84萬元及自起訴狀繕本送達翌日
        起至清償日止，按年息5%計算之利息。
      4.以上被告，任何一方給付時，他方免為給付義務。
      5.確認原告與被告戊○○間之民法第249條第2款之定金沒
        收請求權存在。
三、被告信義公司、安信公司、丁○○則以：原告前對被告等人
    提起給付違約金之訴，經臺灣臺北地方法院（下稱本院）93
    年度訴字第2697號判決駁回確定在案，原告顯係就同一訴訟
    標的更行起訴；原告再次爭執前訴訟經法院判斷之重要爭點
    而為相反主張，實已抵觸前訴訟確定判決之實質確定力；被
    告信義公司就系爭買賣僅居間仲介，原告於委託書中圈選「
    未做過海砂屋檢測」，伊身為房屋所有人不知氯離子含量是
    否高於國家標準，被告信義公司當無知悉之理；被告安信公
    司係因被告戊○○解除系爭買賣契約，依履約保證委任契約
    書第6條約定，被告安信公司退還簽約金84萬元，符合債之
    本旨；又被告丁○○簽約見證之承辦代書，僅係代為經收並
    轉交買賣價款，未代為保管買賣價金或履約保證金，原告指
    摘被告丁○○侵害其可得期待沒收定金權利，為無理由等語
    ，資為抗辯。
三、本件兩造所不爭執者為：
    (一)原告所有之系爭房屋前於93年4月29日經由被告信義公司
      居間仲介，由原告出售予買受人即被告戊○○，買賣總價
      835萬元。
    (二)買賣雙方於93年4月29日與被告安信公司簽訂代辦履約保
      委任契約書，被告戊○○當場支付定金84萬元，由安信公
      司存入於玉山商業銀行之履約保證專戶內保管。
    (三)被告戊○○自費委託大誠土木技師事務所陳林世興技師，
      就系爭房屋進行混凝土氯離子含量檢測，結果顯示系爭房
      屋儲藏室樑氯離子度為0.426公斤/立方公尺、臥室樑氯離
      子濃度為0.452公斤/立方公尺，因此，被告戊○○於93年
      5月28日以存證信函向原告表示解除系爭房屋買賣契約。
    (四)被告戊○○於93年6月1日通知被告安信公司返還簽約金84
      萬元，後者並予返還。原告於93年6月10日對被告信義公
      司、安信公司、戊○○3人以給付違約金為由，起訴請求
      連帶給付違約金84萬元，經本院以93年度訴字第2697號判
      決駁回確定，原告又於94年7月28日就上開判決提起再審
      之訴，經本院以94年度再字第9號裁定駁回確定在案。
四、兩造所爭執者應經本院審酌者為：(一)原告是否就同一事件更
    行起訴？(二)原告得否以侵權行為法律關係請求被告等人負不
    真正連帶責任？茲分述之：
（一）原告是否就同一事件更行起訴：
    1.按確定判決之既判力，固以訴訟標的經表現於主文判斷事
      項為限，判決理由並無既判力，但法院於判決理由中，就
      訴訟標的以外，當事人主張之重要爭點，本於當事人辯論
      之結果已為判斷時，對此重要爭點所為之判斷，除有顯然
      違背法令，或當事人已提出新訴訟資料，足以推翻原判斷
      之情形外，應解為在同一當事人就該已經法院判斷之重要
      爭點，不得作相反之主張或判斷，始符民事訴訟上誠信原
      則（最高法院92年度台上字第315號判決、88年度台上字
      第2230號判決、88年度台上字第557號判決、87年度台上
      字第1029號判決意旨參照）。因之實務認為基於誠信原則
      ，同一當事人就已經法院判斷之重要爭點，除有顯然違背
      法令或提出新訴訟資料外，不得再為相反之主張。
    2.查本件原告於93年6月10日對被告信義公司、安信公司、
      戊○○就系爭房屋買賣爭執向本院起訴，其內容為：被告
      戊○○自費委託大陳林世興技師採樣檢測，混凝土氯離子
      含量超過標準值，被告戊○○即根據該檢測報告以存證信
      函通知解除買賣契約，惟原告認為不得解除契約，而依系
      爭買賣契約第16條第7款約定沒收戊○○所交付之84萬元
      定金，被告信義公司、安信公司應協議該84萬元定金返還
      或沒收，但該2公司偏頗於羅而將簽約金返還，構成債務
      不履行，乃請求其等3人連帶給付84萬元與遲延利息等語
      嗣經本院93年度訴字第2697號判決駁回原告之訴確定（見
      本院卷第52至61頁）。原告於該事件中所主張之訴訟標的
      對被告戊○○係依系爭買賣契約第9條第2項約定請求返還
      ，對被告信義公司、安信公司主張訴訟標的係依債務不履
      行規定主張，與本件原告基於民法184條第1項後段侵權行
      為法律關係規定請求者，並不相同，尚非屬同一事件。
    3.惟上開本院93年度訴字第2697號判決理由略以：「(一)本件
      兩造亦於系爭合約書第16條第2、3及4款約定：「甲方（
      指被告戊○○）得自費並指定檢測廠商，請求乙方（指原
      告）配合依通例（註：樑、柱共取三個樣本）進行混凝土
      氯離子含量檢測，乙方不得拒絕。」、「前條經甲方請求
      進行混凝土氯離子含量檢測者，任一樣本檢測結果如有未
      符國家標準（即0.3公斤/立方公尺以下）之情形時，甲方
      得解除本買賣契約，回復原狀，乙方應退還甲方全部買賣
      價金（含定金）及履約保證專戶所生利息，乙方絕無異議
      。」、「無論甲方有無辦理前條房屋混凝土氯離子含量檢
      測約定，乙方均應依民法負瑕疵擔保責任。」；復於系爭
      不動產買賣合約書第16條下方，以手寫方式增訂第6、7款
      ，載明「雙方合意於93年5月7日前補測輻射檢測，若有污
      染情形超過標準值，則雙方同意無條件解除契約。」、「
      俟輻射、海砂檢測完畢後，再行將定金匯至乙方指定之帳
      戶。」，並由原告及被告戊○○於前述特約條款下方之簽
      名及蓋章，有原告提出被造所不爭之系爭合約書在卷可參
      ，顯見兩造於本件買責契約條款中約定原告負有告知義務
      、檢測義務及擔保責任，並賦予被告戊○○契約解除權。
      (二)查本件系爭房屋經取樣測試結果，儲藏室樑混凝土之氯
      離子濃度為0.426公斤/立方公尺，臥室樑混凝土之氯離子
      濃度為0.452公斤/立方公尺，有原告提出之臺灣省土木技
      師公會氯離子含量測試報告在卷可憑，且為兩造所不爭，
      而觀之前開臺灣省土木技師公會氯離子含量測試報告並載
      明87年6月25日之後，建物混凝土氯離子含量須低於0.3公
      斤/立方公尺以下，始符合國家標準值之規定。從而，系
      爭建物顯已超過前揭國家標準值，殆無疑義。被告戊○○
      知悉前開報告後，為此於93年5月28日以存證信函向原告
      表示解除系爭買賣契約，有被告戊○○提出之存證信函1
      件在卷足稽，原告亦自認其確已收受該信函（見本院93年
      10月12日言詞辯論筆錄），則被告戊○○以本件買賣標的
      混凝土建物氯離子濃度檢測結果高於標準值，依第16條第
      3款約定向原告解除系爭買賣契約，核屬適法，並生解除
      契約效力。是被告戊○○依系爭合約第16條第3款約定，
      受領所退還84萬元買賣價金，即為有據。」等語（見本院
      卷第63頁以下）。是故上開判決已判斷被告戊○○得解除
      雙方所訂立之系爭買賣契約。
    4.原告於本件仍主張被告戊○○所委託陳林世興技師之測試
      報告係訴訟外之測試，其報告內容粗略，不具任何公信力
      ，被告信義公司、安信公司採納被告戊○○解除契約合法
      主張，返還定金84萬元予戊○○，構成背於善良風俗方法
      應負賠償責任等情（見本院卷第6至8頁）。其意旨即係否
      認被告戊○○解除契約之效力。但系爭買賣契約第16條第
      2款已約定允許被告戊○○事先得自費檢測氯離子含量，
      伊已自行委託陳林世興技師檢測，未能符合國家標準，構
      成解除系爭買賣契約之原因，此項解除契約之重大爭點，
      於上開判決中認定被告戊○○解除契約合法，且該判決無
      顯然違背法令之處，原告亦未提出新訴訟資料以否認上開
      判決主張，原告於本件再為相反之爭執，有違誠信。
（二）原告得否以侵權行為法律關係請求被告等人負不真正連帶
      責任：
    1.按故意以背於善良風俗之方法加損害於他人者，負損害賠
      償責任，民法第184條第1項後段定有明文；此之善良風俗
      意義相當於民法第72條所稱的善良風俗，係指一般人之道
      德觀念而言，此應就法律行為之內容，附隨情況，以及當
      事人之動機、目的及其他相關因素綜合判斷（最高法院83
      年度台上字第1530號判決意旨參照）。因此，善良風俗之
      內容係面對任何人均須注意之一種最基本道德觀念。
    2.原告起訴內容以：被告信義公司、安信公司、丁○○為圖
      利買受人即被告戊○○，意圖壓低買受價格，向原告謊稱
      所委託其等出售房地係「海砂屋」，應將價格降低55萬元
      等情（見本院卷第3頁）。惟依系爭買賣契約第16條第2款
      約定，使被告戊○○得自費委託技師檢測氯離子含量是否
      過高，是為使買受人為能先行檢測確認買賣標的物是否合
      於約定效用，符合民法第356條買受人檢查買賣標的物之
      規定目的；被告信義公司為系爭房屋買賣之仲介人，被告
      安信公司為系爭買賣履約保證之保管人，被告丁○○為承
      辦代書，系爭買賣契約如能交易成功，其等可獲取報酬，
      是其等無動機阻礙此項交易之成立，僅因被告戊○○發現
      氯離子含量過高，認有瑕疵而解除契約，符合社會常情，
      是依法律行為之內容、當事人之動機與目的等因素而判斷
      ，實難認系爭買賣契約之解除係因被告等有以背於善良風
      俗方法加損害於原告之情事，原告主張此背於善良風俗，
      應非有據。
    3.系爭買賣契約經被告戊○○解除契約合法，已如前述，而
      前述本院93年度訴字第2697號判決駁回原告依系爭買賣契
      約第9條第2款給付定金之請求，該給付之訴實包含確認原
      告沒收定金權利不存在，是以原告於本件請求確認對被告
      戊○○之定金沒收請求權存在，並非有據。
五、綜上所述，原告主張被告戊○○解除契約不合法，其與被告
    信義公司、安信公司、丁○○以背於善良風俗為方法加損害
    於原告，並不足取。被告抗辯本件爭執已於另案經本院判斷
    ，原告就已判斷之重要爭點再為相反主張，有背誠信，其請
    求無據等情，應可採信。從而，原告本於民法第185條第1項
    、第184條第1項後之共同侵權行為法律關係及民事訴訟法第
    247條規定，依不真正連帶之訴求被告信義公司、安信公司
    、廖堅3人給付84萬元，及自起訴狀繕本送達翌日即95年4月
    8日起至清償日止，按年息5%計算之利息，暨確認原告對被
    告戊○○定金沒收請求權存在等，均無理由，不應准許。
六、結論：本件原告之訴為無理由，依民事訴訟法第78條，判決
    如主文。
中    華    民    國    95    年    8     月     15   日
                  民事第三庭    法  官  李維心
以上正本係照原本作成
如對本判決上訴，須於判決送達後20日內向本院提出上訴狀
中    華    民    國    95    年    8     月     15   日
                                書記官  詹雪娥


司法院資訊處製作；財團法人民間司法改革基金會備份。
